臺灣高等法院刑事判決
109年度上訴字第2815號
上  訴  人  臺灣桃園地方檢察署檢察官
被      告  邱奕凱（原名邱港發）



指定辯護人  李基益律師
上列上訴人因被告違反槍砲彈藥刀械管制條例等案件，不服臺灣
桃園地方法院109年度訴字第136號，中華民國109年5月29日第一
審判決（起訴案號：臺灣桃園地方檢察署107年度偵字第16270號
、108年度少連偵字第116號），提起上訴，本院判決如下：
    主  文
上訴駁回。               
    理  由
一、經本院審理結果，認第一審判決對被告甲○○為無罪之諭知，
    核無不當，應予維持，並引用第一審判決書記載之證據及理
    由（如附件）。
二、檢察官上訴意旨略以：
㈠本件被告雖否認犯行，惟被告自己於民國107年4月9日新竹縣刑
  警大隊所為的警詢筆錄當中陳述到關於本案起訴佳豐水果行的
  相關内容時，被告也自承106年5月15日由證人詹龍湖（原名乙
  ○○）搭載被告前往該水果行時，被告本身確實有攜帶槍枝，而
  本件證人Al、A2證述被告本來就會攜帶槍枝在身上，此等情節
  均與證人詹龍湖於審理中具結證述之內容相符，足認證人詹龍
  湖所為之證述真實可信，縱令證人詹龍湖證述之案發日期有所
  不一，然本案發生迄今已逾近三年，實難要求證人詹龍湖對於
  案發之確切日期清楚記憶，原審僅因證人詹龍湖證述之相關時
  間有些許落差，即認其所為之證述不實，難認妥適。
㈡證人詹龍湖雖於警詢及法院審理時曾證稱車門上之彈孔係綽號
  「小胖」、「胖子」所為，惟經偵查及公訴檢察官詢問後，表
  示被告才係實際犯下本案犯行之人，其先前乃係顧及與被告間
  之情誼，為坦護被告，故捏造綽號「小胖」、「胖子」之人，
  期能幫助被告脫免罪責，更足認證人詹龍湖於偵查及法院審理
  中，經檢察官及法官命具結後所為之證述，始屬真實而可信。
㈢雖本件槍枝並未扣案，然觀卷内證人詹龍湖車輛遭子彈射穿 之
  照片，亦足認被告所持之槍枝具有殺傷力，是被告涉犯持有具
  有殺傷力之改造及仿造搶枝之犯行，應堪認定。
三、本院查:
㈠檢察官無非係以證人詹龍湖所證為直接證據證明被告持有具殺
  傷力之改造槍彈。證人詹龍湖固於距犯罪事實發生時點較近之
  偵查結證稱：106年5月16日至桃園市○○區○○路000號水果行對
  面，在車上發現被告拿出槍枝，不好看且路上人多，不讓被告
  下車，拉扯間槍枝走火等語（108年度少連偵字第116號偵卷第
  161頁）。證人即水果行老闆娘陳霈姿亦於警詢證以：106年5
  月15日被告攜帶槍械與詹龍湖前來，被告進店後故意露出腰際
  所插之槍，離開時詹龍湖故意拉被告衣服遮蓋腰際之槍，整個
  動作就是要伊知悉被告攜槍前來等語（見上開偵卷第194、195
  頁）。是詹龍湖於前一日，即106年5月15日既與攜槍之被告明
  目張膽同至水果行，直至離開前詹龍湖亦僅拉下被告衣物遮蔽
  ，翌日果有被告車上攜槍之事，理應無如此反應之大，非拉扯
  不欲被告下車不可，倘如證人所述為避免被告當眾持槍，將車
  輛逕行駛離即可，應非難事，以車上空間狹小，如具殺傷力，
  拉扯動作間反而容易誤擊自己或被告，詹龍湖是否願甘冒此危
  險而為，疑義已生。另證人詹龍湖於偵查亦結證稱：「（為何
  該車右前車門遭子彈打穿一個洞？）我之前去製作警詢筆錄時
  ，警察要我說2種版本，1種版本是筆錄的版本，1種是私底下
  的版本。」(見107年度偵字第16270號偵卷第161頁)，車門穿
  孔真相為何，無從憑考；何況證人A1、A2均證稱被告綽號為「
  阿發」，而證人陳霈姿、陳思璇、邱玉桂、江美玉亦如此稱呼
  被告「發哥」或「阿發」（分見107年度他字第4008號偵卷第1
  4頁、107年度偵字第16270號偵卷第59、72、77頁），詹龍湖
  自己於陳霈姿店內也稱被告為「阿發」（見上開偵卷第196頁
  之106年5月15日09時10分25秒至106年5月15日09時15分24秒監
  視器譯文），被告並無何「小胖」之暱稱，所稱「小胖」是否
  即為被告，亦有可疑，尚難置信。詳觀車內穿孔係在副駕駛座
  右門邊扶手下，扶手緊貼門上，下方位置偏狹（108年度少連
  偵字第116號偵卷第22、23頁彩色翻拍照片），是否係因拉扯
  間槍枝走火或其他之方式而為，容值起疑。準此，詹龍湖之證
  詞不僅有原審所認定時間、地點及相關過程之前後不一，更有
  上開與常理不符之處，自難以詹龍湖之證言據為被告犯罪之證
  明；遑論詹龍湖前於96年間亦因槍砲案件經檢察官不起訴(見
  其本院全國前案紀錄表)，該穿孔究竟是否被告所持有之槍彈
  造成，不能輕易採信詹龍湖之證詞。
㈡證人A1於警詢係證稱聽聞詹龍湖所述前開走火之事（107年度他
  字第4008號偵卷第14頁），然非親身見聞，且A1、A2雖於警詢
  證稱被告經常擁槍（同上偵卷第14頁、16頁），但是否具有殺
  傷力，是否與本案有關，無從由二人之證言得悉，亦難據為被
  告不利之事實認定。
㈢又本案之「彈孔」，僅有偵查佐余嘉祥依目視觀察認定（見107
  年度他字第4008偵卷第23-29頁之偵查報告所附照片），偵查
  佐余嘉祥之專業背景如何，未見指明。且該所謂彈孔並無科學
  鑑識其口徑、量測彈孔形狀研判入射角度、運用工具重建彈道並量
  測入射角度及彈道方向及路徑，檢測彈孔之射擊殘跡等微物跡證
  ，查明究竟是否如證人詹龍湖所述由車內因拉扯過程走火擊發
  子彈所造成。何況，被告經搜索亦未查獲持有槍彈（107偵162
  70卷一第33-41頁），無從進行交互比對，尚難僅憑「彈孔」
  照片即認係被告非法持有具殺傷力之槍枝子彈造成。
㈣綜上，檢察官就被告未經許可持有槍彈之犯行，仍有合理之懷
  疑存在。檢察官以前詞指摘原判決不當，提起上訴，為無理由
  ，應予駁回。
四、被告經合法傳喚，無正當理由不到庭，爰不待其陳述逕行判
    決。
五、據上論結，應依刑事訴訟法第373條、第368條、第371條，
    判決如主文。
本案經檢察官吳宗憲提起公訴，經檢察官王鈺玟提起上訴，檢察
官越方如庭執行職務。
中　　華　　民　　國　　109 　年　　10　　月　　20　　日
                  刑事第二十三庭審判長法　官  許永煌
                                      法　官  雷淑雯
                                      法　官  吳定亞
以上正本證明與原本無異。
被告不得上訴。
檢察官如不服本判決，應於收受送達後20日內向本院提出上訴書
狀，惟須受刑事妥速審判法第9條限制。其未敘述上訴之理由者
，並得於提起上訴後20日內向本院補提理由書(均須按他造當事
人之人數附繕本)「切勿逕送上級法院」。
刑事妥速審判法第9條：
除前條情形外，第二審法院維持第一審所為無罪判決，提起上訴
之理由，以下列事項為限：
一、判決所適用之法令牴觸憲法。
二、判決違背司法院解釋。
三、判決違背判例。
刑事訴訟法第 377 條至第 379 條、第 393 條第 1 款之規定，
於前項案件之審理，不適用之。
                                      書記官  郭侑靜
中　　華　　民　　國　　109 　年　　10　　月　　20　　日
附件：
臺灣桃園地方法院刑事判決　　　　　　　109年度訴字第136號
公　訴　人　臺灣桃園地方檢察署檢察官
被　　　告　甲○○（原名邱港發）
                    
                    
                    
選任辯護人　陳俊隆律師
上列被告因違反槍砲彈藥刀械管制條例等案件，經檢察官提起公
訴（107 年度偵字第16270 號、108 年度少連偵字第116 號），
本院判決如下：
    主  文
甲○○無罪。
    理  由
壹、公訴意旨略以：被告甲○○明知可發射子彈具殺傷力之槍枝及
    子彈，為槍砲彈藥刀械管制條例所規定之管制物品，未經主
    管機關許可不得持有，竟基於持有可發射子彈具殺傷力槍枝
    及子彈之犯意，於民國106年5月16日前某日，在不詳地點，
    自真實姓名年籍不詳之人取得具殺傷力之槍枝1枝及子彈1顆
    而持有之。嗣被告於106年5月16日上午7時許，攜帶上開槍
    枝及子彈乘坐友人詹龍湖（原名乙○○）駕駛之懸掛DV-0735
    車牌自用小客車（廠牌、型號：BMW、X5，下稱本案車輛）
    ，前往桃園市平鎮區，途經平鎮區南豐路131號佳豐水果行
    對面，被告準備下車之際，因詹龍湖發現被告身上攜帶槍枝
    ，恐衍生事端，遂攔阻被告下車，2人拉扯之際，被告不慎
    誤觸扳機擊發，子彈由內朝外貫穿車輛右前車門，並留下1
    處彈孔。嗣詹龍湖於107年3月17日因另案接受警方調查時，
    為警發現其駕駛之本案車輛右前門有彈孔痕跡，經警勘察後
    確認係遭子彈貫穿，始循線查悉上情。因認被告涉犯槍砲彈
    藥刀械管制條例第8條第4項之未經許可持有可發射子彈具有
    殺傷力之改造槍枝及同條例第12條第4項之未經許可持有子
    彈等罪嫌。
貳、按刑事訴訟法第308條規定：「判決書應分別記載其裁判之
    主文與理由；有罪之判決並應記載犯罪事實，且得與理由合
    併記載。」，同法第310條第1款規定：「有罪之判決書，應
    於理由內分別情形記載左列事項：一、認定犯罪事實所憑之
    證據及其認定之理由。」，及同法第154條第2項規定：「犯
    罪事實應依證據認定之，無證據不得認定犯罪事實。」揆諸
    上開規定，刑事判決書應記載主文與理由，於有罪判決書方
    須記載犯罪事實，並於理由內記載認定犯罪事實所憑之證據
    及其認定之理由。所謂認定犯罪事實所憑之「證據」，即為
    該法第154條第2項規定之「應依證據認定之」之「證據」。
    職是，有罪判決書理由內所記載認定事實所憑之證據，即為
    經嚴格證明之證據，另外涉及僅須自由證明事項，即不限定
    有無證據能力之證據，及彈劾證人信用性可不具證據能力之
    彈劾證據。在無罪判決書內，因檢察官起訴之事實，法院審
    理結果，認為被告之犯罪不能證明，而為無罪之諭知，則被
    告並無檢察官所起訴之犯罪事實存在，既無刑事訴訟法第15
    4條第2項所規定「應依證據認定之」事實存在，因此，判決
    書僅須記載主文及理由，而理由內記載事項，為法院形成主
    文所由生之心證，其論斷僅要求與卷內所存在之證據資料相
    符，或其論斷與論理法則無違，通常均以卷內證據資料彈劾
    其他證據之不具信用性，無法證明檢察官起訴之事實存在，
    所使用之證據並不以具有證據能力之證據為限，是以本件被
    告既經本院認定無罪，本判決即不再論述所援引有關證據之
    證據能力，合先敘明。
參、次按犯罪事實應依證據認定之，無證據不得認定犯罪事實；
    又不能證明被告犯罪者，應諭知無罪之判決，刑事訴訟法第
    154條第2項、第301條第1項分別定有明文。再按認定不利於
    被告之事實，須依積極證據，苟積極證據不足為不利於被告
    事實之認定時，即應為有利於被告之認定，更不必有何有利
    之證據；又事實之認定，應憑證據，如未能發現相當之證據
    ，或證據不足以證明，自不能以推測或擬制之方法，以為裁
    判之基礎；且認定犯罪事實所憑之證據，雖不以直接證據為
    限，間接證據亦包括在內；然而無論直接或間接證據，其為
    訴訟上之證明，須於通常一般之人均不致有所懷疑，而得確
    信其為真實之程度者，始得據為有罪之認定，倘其證明尚未
    達到此一程度，而有合理之懷疑存在時，事實審法院復已就
    其心證上理由予以闡述，敘明其如何無從為有罪之確信，因
    而為無罪之判決，尚不得任意指為違法，最高法院30年上字
    第816號、40年台上字第86號、76年台上字第4986號分別著
    有判例可參。
肆、公訴意旨認定被告涉犯槍砲彈藥刀械管制條例第8條第4項之
    未經許可持有可發射子彈具有殺傷力之改造槍枝、同條例第
    12條第4項之未經許可持有子彈等罪嫌，無非係以證人詹龍
    湖之證述及證人詹龍湖所有懸掛DV-0735號車輛遭子彈貫穿
    車門之現場勘察照片等件，為其主要論據。訊據被告固坦承
    渠有搭乘本案車輛，惟堅決否認有何違反槍砲彈藥刀械管制
    條例犯行，辯稱：伊有去證人詹龍湖住處，伊請證人詹龍湖
    載伊到桃園市○鎮區○○路000號佳豐水果行索討債務，伊沒有
    持有槍枝及子彈，也不知悉為何本案車輛會遭貫穿等語。被
    告之選任辯護人則以：本件槍枝並未扣案，復無監視器拍到
    彈孔是何人造成，只有證人詹龍湖之證述，而渠證述矛盾不
    一，相關時間皆錯亂。證人詹龍湖稱走火後一個月後才發現
    彈孔，一個月可以發生很多事。縱使被告真的有在車內槍枝
    走火，空包彈也可能產生煙霧，不一定有彈頭射出，而且證
    人詹龍湖說當下沒有發現車內有彈孔，基於罪疑惟輕，無法
    證明被告犯罪等語，為被告之利益辯護。經查：
一、本案車輛右前車門確有遭物體貫穿痕跡乙節，有現場勘察照
    片7 張可佐（見他字4008號卷第23頁24頁背面），而由照片
    所示，車輛內裝部位孔徑較小，鋼板部位則顯示鋼板向外突
    出，且孔徑因發散而較內裝部位孔徑為大，足見本案車輛之
    右前車門係遭某物體由內向外貫穿。此部分之事實，固堪認
    定。
二、證人詹龍湖於檢察官偵查中證稱：某日上午，被告來找伊並
    搭伊的車子，後來被告稱要去山仔頂，請伊開車載被告過去
    ，途中被告忽然要伊在某處停車，伊發覺被告拿著一把銀色
    亮亮像是槍枝的物品，當時的時間是上午7時許，伊拉住被
    告，要被告不要下車，伊與被告發生拉扯，後來在拉扯間槍
    枝走火，被告也嚇到，車內都是煙，伊趕緊開車離開現場，
    被告有喝酒。之後伊將本案車輛開去洗，洗車場人員有在伊
    車上找到彈殼，伊後來將本案車輛報廢等語（見他字第4008
    號卷第161頁至第162頁）；於本院審理中初證稱：伊從住處
    載被告至被告開的檳榔攤，有一位年輕人綽號「胖子」剛好
    要回山仔頂，於是從檳榔攤上車，後來車子開到水果行前，
    「胖子」要下車，「胖子」拿出「壞鐵仔」（臺語，即槍枝
    ），伊請「胖子」不要衝動，在拉扯間走火等語（見本院訴
    字卷第102頁至第107頁）；嗣改稱：「胖子」就是被告，被
    告是在山仔頂上車，警詢中就案發日為106年5月16日之日期
    記載是警察寫的，警察有提示相關照片，但伊現在不記得是
    5月15日還是5月16日，已經過太久。在水果行對面時，被告
    拿出槍，並在拉扯間走火。後來到水果行時，水果行尚未開
    始營業。槍枝是灰色的。槍枝走火時，伊以為是BB彈，車內
    都是煙。後來伊與被告就回山仔頂喝酒，過了10幾分鐘，被
    告的小弟才來載被告。隔天被告還有再去水果行，是被告的
    小弟載被告去的，伊沒有去。走火至發現彈孔相隔1個月，
    不確定是否為被告槍枝走火擊穿，也可能是塑膠彈等語（見
    本院訴字卷第107頁至第124頁）。觀諸其前後所述之內容，
    對於是否有「胖子」其人、槍枝究係銀色或灰色及彈孔是否
    為被告槍枝走火所擊穿等本案之重要情節所述均有不一。另
    就至水果行之時間，被告則供稱：伊係於106年5 月15日上
    午5時至6時許，有至證人詹龍湖家中喝酒，伊有問證人詹龍
    湖是否知悉水果行的地址，喝完酒伊就請詹龍湖載伊至水果
    行等語（見108少連偵字116號卷第58頁背面），而證人即水
    果行老闆之女陳霈姿亦證稱：106年5月15日上午9 時10分，
    伊在水果行看店，被告和證人詹龍湖開一臺BMW休旅車到店
    內討債，被告在腰際故意露出手槍等語（見108少連偵字116
    號卷第194頁至第195頁），亦與證人詹龍湖所證本件目睹被
    告持槍之時間即106年5月16日上午7 時許有所不符。況證人
    詹龍湖既證稱走火時間與發現彈孔時間相隔一個月，尚難排
    除他人在證人詹龍湖車內開槍，造成本案彈孔之可能。參酌
    證人詹龍湖於警詢中證稱：伊因為他案至警局製作筆錄，警
    察查看伊的車子有無其他違禁物，發現伊的車門有彈孔等語
    （見他字第4008號卷第10頁），顯見本案證人詹龍湖之所以
    指證被告，係因渠所有之本案車輛已顯露犯罪之跡證，而為
    警調查，則證人詹龍湖是否為脫免他人責任而指證被告，同
    非無疑。應認證人詹龍湖證述顯有瑕疵，難以遽信。
三、況本件槍枝及子彈俱未扣案，而未能經鑑識單位採集指紋或
    其他生物跡證檢驗持有者為被告，復難以科學方式鑑定而再
    現本案槍枝、子彈之殺傷力。再經本院檢視卷附照片，並未
    錄得被告持有本案槍彈之影像，而難僅單憑證人詹龍湖存有
    瑕疵之證詞，而遽認被告違犯本案持有可發射子彈具有殺傷
    力之槍枝及子彈罪。
四、至於檢察官另以：被告於警詢中即自承渠有攜帶槍枝等情，
    惟查，被告於警詢中係供稱：伊係於106年5月15日上午5時
    至6時許，有至詹龍湖家中喝酒，伊有問詹龍湖是否知悉水
    果行的地址，喝完酒伊就請詹龍湖載伊至水果行，伊有帶一
    把空氣槍等語，另陳霈姿證稱：106年5月15日上午9時10分
    ，伊在水果行看店，被告和證人詹龍湖開一臺BMW 休旅車到
    店內討債，被告在腰際故意露出手槍等語，惟被告供陳所攜
    帶者為空氣槍，並未於警詢中自白犯罪，亦無證據可認被告
    至水果行討債時所攜之槍枝即為本案槍枝並具有殺傷力，檢
    察官此部分所認，尚有未合。
伍、綜上所述，檢察官所舉前開證據，尚不足使本院達於通常一
    般之人均不致有所懷疑，而得確信被告之行為已達公訴意旨
    所指之持有本件槍枝及子彈之犯罪事實，致使無從形成被告
    有罪之確信，無法證明被告犯罪，依首揭法條規定及判例意
    旨之說明，自應為被告無罪之諭知。
據上論斷，應依刑事訴訟法第301條第1項，判決如主文。
本案經檢察官吳宗憲提起公訴，經檢察官王鈺玟到庭執行職務。
中　　華　　民　　國　 109　　年　　5 　　月　　29　　日
                  刑事第十四庭  審判長法　官　  江德民

                                      法  官    吳天明

                                      法  官    曾名阜
以上正本證明與原本無異。
如不服本判決應於收受判決後20日內向本院提出上訴書狀，並應
敘述具體理由。其未敘述上訴理由者，應於上訴期間屆滿後20日
內向本院補提理由書(均須按他造當事人之人數附繕本)「切勿逕
送上級法院」。
                                      書記官　  林思妤
中　　華　　民　　國　 109　　年　　5 　　月　　29　　日